【裁判字號】    98,財管,13
【裁判日期】    980427
【裁判案由】    指定遺產管理人
【裁判全文】
臺灣板橋地方法院民事裁定              98年度財管字第13號
聲  請  人  乙○○
上列聲請人聲請選任被繼承人甲○○之遺產管理人事件，本院裁
定如下：
    主      文
選任財政部國有財產局臺灣北區辦事處為被繼承人甲○○（男，
民國○○○年○月○日生，身分證統一編號：Ｚ0000000
00號，生前籍設臺北縣板橋市○○街十五巷十二號、民國九十
年二月二十三日死亡）之遺產管理人。
程序費用由被繼承人甲○○之遺產負擔。
    理      由
一按繼承開始時，繼承人之有無不明，而無親屬會議或親屬會議
  未於一個月內選定遺產管理人者，利害關係人或檢察官得聲請
  法院選任遺產管理人，並由法院依公示催告程序，定六個月以
  上之期限，公告繼承人，命其於期限內承認繼承；民法第一千
  一百七十七條、第一千一百七十八條第二項分別定有明文。
二本件聲請意旨略以：被繼承人甲○○（男，民國○○○年○月
  ○日生，身分證統一編號：Ｚ000000000號，生前籍
  設臺北縣板橋市○○街十五巷十二號）之外祖母簡黃昧於民國
  七十三年七月十日死亡，簡黃昧名下遺有二筆道路用地（板橋
  市○○段一三八三及一四一二地號）迄今尚未辦理繼承，而被
  承人甲○○應繼承其中持分四分之一，面積十六點四平方公尺
  ，公告現值令計為新臺幣壹佰零參萬參仟貳佰元。惟被繼承人
  甲○○於九十年二月二十三日死亡，無第一、二、三、四順位
  繼承人，而其親屬會議並未於一個月內選定遺產管理人，致聲
  請人對祖母簡黃來名下二筆道路用地（板橋市○○段一三八三
  及一四一二地號）無法行使繼承登記權利。為確保聲請人之權
  利，爰依法聲請選任國有財產局臺灣北區辦事處擔任被繼承人
  之遺產管理人等語。
三本件聲請人主張上開之事實，業據其提出土地登記謄本四件、
  簡黃昧繼承系統表一件、戶籍謄本十件為證，堪認聲請人之主
  張為真實。從而，聲請人與被繼承人甲○○同為簡黃昧之繼承
  人，以利害關係人身分聲請選任被繼承人甲○○之遺產管理人
  ，核與首揭規定尚無不合。
四按國有財產局係依國有財產法第九條設立之機關，依法綜理國
  有財產事務，而所謂國有財產，係指國家依據法律規定或基於
  權利行使，或由於預算支出，或由於接受捐贈所取得之財產，
  又該法所指之權利，則係指地上權、地役權、典權、抵押權、
  礦業權、專利權、著作權、商標權及其他財產上之權利而言，
  此觀國有財產法第二條第一項、第三條第一項第四款規定自明
  ，是國家「依據法律規定．．．所取得之財產」、「財產上之
  權利」，均屬國有財產之範圍，而為國有財產局職掌之業務範
  圍。而民法第一千一百八十五條無人承認繼承之賸餘財產，歸
  屬國庫之規定，賦予國庫對於將來遺產之歸屬有期待權（參見
  院字第二二一三號解釋意旨），解釋上應屬上開國有財產法所
  定依據法律規定取得之財產權之一種。故法院通知國有財產局
  有此種國家依法應得之期待權時，國有財產局依國有財產法之
  職掌，即應積極辦理。本件被繼承人甲○○之遺產並未小於遺
  債，此於國有財產局並無不利，爰依聲請人之聲請，選任國有
  財產局為被繼承人之遺產管理人。
五依非訟事件法第一百五十七條，裁定如主文。
中    華    民    國    98    年     4    月    27    日
                              家事法庭法  官  余來炎
以上正本證明與原本無異。
如不服本裁定應於送達後十日內向本院提出抗告狀。
中    華    民    國    98    年     4    月    27    日
                                      書記官  利海強


司法院資訊處製作；財團法人民間司法改革基金會備份。
